【裁判字號】    98,訴,1151
【裁判日期】    981223
【裁判案由】    偽造文書等
【裁判全文】
臺灣臺南地方法院刑事判決              98年度訴字第1151號
公  訴  人  臺灣臺南地方法院檢察署檢察官
被      告  庚○○
選任辯護人  蕭麗琍律師
            蘇正信律師
            蔡弘琳律師
上列被告因偽造文書等案件，經檢察官提起公訴（96年度偵字第
16761、17934號及97年度偵字第9386號），被告於本院準備程序
中，先就被訴事實均為有罪之陳述，經本院合議庭裁定改由受命
法官獨任進行簡式審判程序，判決如下：
    主  文
庚○○犯行使偽造私文書罪，處有期徒刑陸月，如易科罰金，以
銀元佰元即新臺幣玖佰元折算壹日，減為有期徒刑月，如易
科罰金，以銀元佰元即新臺幣玖佰元折算壹日；如附表一編號
一所示偽造之「戊○○」署名、印文各壹枚及扣案如附表一編號
二所示之物均沒收。又犯如附表二編號一至四所示之共同竊盜罪
，各處如附表二編號一至四所示之刑，並各減為如附表二編號一
至四所示之刑。又犯如附表二編號五所示之共同竊盜罪，處如附
表二編號五所示之刑。應執行有期徒刑壹年陸月，如易科罰金，
以銀元佰元即新臺幣玖佰元折算壹日，如附表一編號一所示偽
造之「戊○○」署名、印文各壹枚及扣案如附表一編號二所示之
物均沒收。
    事  實
一、庚○○因另案遭通緝，為圖掩飾其真實身分，竟基於行使偽
    造私文書及使公務員登載不實事項於公文書之犯意，於民國
    93年7月30日前某日，向不知情之友人戊○○借得戊○○之
    身分證，佯為戊○○本人，將其自己之照片及戊○○之身分
    證均轉交與姓名、年籍不詳之不知情代辦業者，委由該不知
    情之代辦業者代刻而偽造戊○○之印章，並持上開物品，以
    戊○○之名義辦理駕駛執照之補發事宜。該不知情之代辦業
    者即先於不詳時、地委請不知情之刻印業者刻妥戊○○名義
    之印章，旋於93年7月30日某時（日期業經檢察官當庭更正
    ），持戊○○身分證、庚○○之照片及上開印章至交通部公
    路總局嘉義區監理所麻豆監理站（下稱麻豆監理站），以戊
    ○○駕駛執照遺失為由，於「汽（機）車駕駛人審驗暨各項
    異動登記書」上勾選遺失補照並代簽「戊○○」之署名1枚
    ，及以上開印章鈐蓋「戊○○」之印文1枚，而偽造戊○○
    之署名、印文，並以此表示係戊○○本人申請補發駕駛執照
    之意，偽造戊○○名義之上開異動登記書後，進而持以申請
    補發駕駛執照而行使之，使不知情之麻豆監理站承辦人員將
    上開戊○○遺失補照之不實事項登載於職務上所掌駕駛執照
    登記資料之上，並據以核發如附表一編號2所示之職業聯結
    車駕駛執照1張，致生損害於戊○○及監理機關對於駕駛人
    身分及駕駛執照資料管理之正確性。
二、庚○○與陳漢榮（另案由臺灣高雄地方法院檢察署檢察官偵
    查中）共同意圖為自己不法所有，而基於竊取他人財物之犯
    意聯絡，先後於附表二編號1至5所示之時、地，徒手竊取如
    附表二編號1至5所示之車輛得手，並陸續將之變賣牟利。
三、嗣於96年12月7日下午3時許，庚○○為警持拘票至臺中市○
    ○路135之52號「華爾頓汽車旅館」105室拘提到案，當場並
    經警扣得如附表一編號2所示之物等物。庚○○遂於未被有
    偵查犯罪權限之公務員或機關知悉其上開5次竊取車輛之犯
    罪前，主動向員警表明其上開各次竊車行為而自首，乃分別
    查悉上情。
四、案經內政部警政署保安警察第三總隊第二大隊報告臺灣臺南
    地方法院檢察署檢察官偵查起訴。
    理  由
一、按本件被告庚○○所犯均為死刑、無期徒刑、最輕本刑3年
    以上有期徒刑以外之罪，亦非屬高等法院管轄之第一審案件
    ，其於準備程序中，先就被訴事實均為有罪之陳述，經告知
    簡式審判程序之旨，並聽取檢察官、被告及其選任辯護人之
    意見後，本院合議庭依刑事訴訟法第273條之1第1項裁定進
    行簡式審判程序，是本案之證據調查，依同法第273條之2規
    定，不受同法第159條第1項、第161條之2、第161條之3、第
    163條之1，及第164條至第170條所規定證據能力認定及調查
    方式之限制，合先敘明。
二、上開犯罪事實，業據被告於偵查、本院準備程序及審理中均
    坦承不諱，並分別有下列證據足資佐證被告上開任意性之自
    白，確均與事實相符：
  (一)關於事實欄「一」所述被告委由不知情之代辦業者以「戊○
    ○」名義申請補發駕駛執照部分之犯行，業經證人即被害人
    戊○○於警詢、偵查中指述綦詳（警卷即內政部警政署保安
    警察第三總隊第二大隊卷刑案偵查卷宗第101至103頁，偵查
    卷即臺灣臺南地方法院檢察署96年度偵字第17934號卷第196
    至197頁、97年度偵字第1125號卷第2至3頁），復有證人戊
    ○○之職業汽車駕駛執照登記書查詢資料、麻豆監理站98年
    11月27日嘉監麻字第0980116967號函暨93年7月30日汽（機
    ）車駕駛人審驗暨各項異動登記書、交通部公路總局嘉義區
    監理所臺南監理站98年11月30日嘉監南字第0980129220號函
    各1份附卷可稽（警卷第492頁，本院卷二第49頁、第51頁、
    第54頁），且有如附表一編號2所示之駕駛執照1張扣案足憑
    ，上開事實堪以認定。
  (二)關於事實欄「二」所述被告5次竊車之犯行，另據證人即附
    表二編號1、2、4、5所示之被害人己○○、乙○○、辛○○
    、丁○○及處理附表二編號3所示車輛保險理賠事宜之王裕
    元於警詢中證述上開車輛失竊之情形明確（警卷第821至822
    頁、第825至826頁、第830至831頁、第836至837頁、第903
    至904頁），並有附表二編號1至5所示之車輛之車籍查詢基
    本資料、失車紀錄、車輛協尋電腦輸入單各1張及現場勘查
    照片8張在卷可資參照（警卷第398至399頁、第402至409頁
    、第418至419頁、第421至422頁、第823頁、第827至828頁
    、第832頁、第838頁、第904頁，偵查卷第106至115頁），
    上開事實亦堪認定。
  (三)綜上，本件事證明確，被告上開犯行均洵堪認定，應予依法
    論科。
三、被告為上開事實欄「一」所述之行為後，刑法第33條第5款
    、第51條第5款及第55條等規定業於94年2月2日修正公布，
    並於95年7月1日施行。按行為後法律有變更者，適用行為時
    之法律，但行為後之法律有利於行為人者，適用最有利於行
    為人之法律，現行刑法第2條第1項定有明文；且此條規定乃
    規範行為後法律變更所生新舊法律比較適用之準據法，本身
    尚無比較新舊法之問題，應一律適用裁判時之現行刑法第2
    條規定以決定適用之刑罰法律，先予敘明。又本次刑法修正
    之比較新舊法，應就罪刑有關之共犯、未遂犯、想像競合犯
    、牽連犯、連續犯、結合犯，以及累犯加重、自首減輕暨其
    他法定加減原因與加減例等一切情形，本於統一性及整體性
    原則，綜其全部罪刑之結果而為比較；但上開規定所揭示之
    從舊從輕原則，規範目的在於避免惡化行為人法律地位，致
    其受行為時無法預見之刑罰處罰，是此所指之「法律變更」
    ，應係指因法律修正而「刑罰」有實質之更異而言（如構成
    要件或法律效果之變更），如新舊法處罰之輕重仍然相同，
    並無有利或不利之情形，即無適用上開規定為比較之餘地，
    自應依一般法律適用之原則，適用現行、有效之裁判時法論
    處（最高法院95年度第8次、第21次刑事庭會議決議意旨參
    照）。茲就與本件法律適用有關之條文，比較說明如下：
  (一)被告為上開事實欄「一」所述之行為後，刑法第33條第5款
    關於罰金之最低額為銀元1元即新臺幣3元以上之規定，修正
    公布為罰金之最低額為新臺幣1,000元以上，並以百元計算
    之，故法定本刑中列有罰金刑者，其法定最低度罰金刑因之
    提高，涉及科刑規範之變更，自有新舊法比較必要。比較結
    果，以舊法有利於行為人，應適用修正前規定定其罰金部分
    之法定刑。
  (二)被告為上開事實欄「一」所述之行為後，刑法第55條後段牽
    連犯之規定業經刪除，原屬牽連犯之數個犯罪行為，依新法
    即應數罪併罰，比較修正前之規定，可依裁判上一罪論處，
    顯然修正後之規定並未較有利於被告，應適用被告行為時即
    修正前刑法第55條後段之規定，從重論以一罪，較為有利於
    被告。
  (三)被告為上開事實欄「一」所述之行為後，業已增訂刑法施行
    法第1條之1，並規定刑法分則編所定罰金刑之貨幣單位為新
    臺幣，及就分則編各具體條文之制訂或修正時間分別規範不
    同之罰金刑提高標準，是就現行刑法中有關於罰金刑處罰規
    定者，即有就新舊法比較之必要，惟經比較增訂之刑法施行
    法第1條之1與被告行為時之罰金罰鍰提高標準條例第1條、
    現行法規所定貨幣單位折算新臺幣條例第2條結果，二者規
    定適用之結果並無不同，自應適用裁判時之法律即刑法施行
    法第1條之1規定。
  (四)再按數罪併罰定應執行刑時，如裁判確定前犯數罪，而其中
    一罪在新法施行前者，亦應為新舊法比較（最高法院95年5
    月23日95年度第8次刑事庭會議決議意旨參照）；本件被告
    所犯如事實欄「一」所述之罪，係於95年7月1日刑法修正施
    行前違犯，業如前述，然被告所犯如事實欄「二」所述之各
    罪，則均係在上開法律修正後所為，依上開決議意旨，自仍
    應就定應執行刑之相關規定為新舊法之比較。而比較修正前
    後刑法第51條第5款規定結果，因修正後該條款之規定，將
    宣告多數有期徒刑時定應執行刑之上限自20年提高為30年，
    故修正後之規定並非較有利於受刑人，仍應依修正前刑法第
    51條第5款規定，定其應執行之刑。
  (五)經綜合比較上述新舊法規定之結果，仍以舊法有牽連犯之規
    定，且罰金刑之最低度額及定應執行刑時有期徒刑之上限亦
    均較新法為低，對被告較為有利，就被告如上開事實欄「一
    」所述之行為，自應適用修正前刑法第33條第5款、第55條
    後段之規定論罪科刑，並就被告如上開事實欄「一」、「二
    」所述各罪，依修正前刑法第51條第5款規定定其應執行之
    刑。
  (六)另被告為上開事實欄「一」所述之行為後，除刑法第41條第
    1項易科罰金之折算標準於94年2月2日修正公布外，罰金罰
    鍰提高標準條例第2條亦於95年5月17日修正廢止，並均自95
    年7月1日起施行，依被告行為時即修正前刑法第41條第1項
    前段及廢止前罰金罰鍰提高標準條例第2條規定，易科罰金
    之折算標準應以銀元100元以上、300元以下即新臺幣300元
    以上、900元以下折算1日，依修正後刑法同條項規定，易科
    罰金之折算標準則改為以新臺幣1,000元、2,000元、3,000
    元折算1日；比較修正前後關於易科罰金折算標準之刑罰法
    律，當以修正前之規定，較有利於被告，是就被告上開事實
    欄「一」所述之罪所處之刑，應依刑法第2條第1項前段之規
    定，適用修正前刑法第41條第1項前段及廢止前罰金罰鍰提
    高標準條例第2條規定，諭知易科罰金之折算標準。
  (七)復按數罪併罰，其中部分之裁判易刑標準係依舊法諭知，另
    部分依新法諭知者，合併定刑後之易刑標準，應依刑法第2
    條第1項但書之規定，擇最有利於受刑人之折算標準適用之
    （最高法院86年度臺非字第87號裁判意旨參照）。而比較修
    正前後關於易科罰金之折算標準規定結果，仍以修正前規定
    有利於受刑人，既如前述，則本件定應執行刑時，即應依修
    正前刑法第41條第1項前段、修正前罰金罰鍰提高標準條例
    第2條之規定諭知易科罰金之折算標準，附此敘明。
四、核被告如上開事實欄「一」所述偽造並行使戊○○名義之異
    動登記書之行為，係犯刑法第216條、第210條之行使偽造私
    文書罪，其擅自冒為戊○○本人而申請補發駕駛執照，使麻
    豆監理站承辦人員將戊○○遺失駕駛執照申請補發之不實事
    項，登記於職務上所掌之公文書之犯行，則係犯刑法第214
    條之使公務員登載不實事項於公文書罪；被告如上開事實欄
    「二」所述分別於附表二編號1至5所示時、地竊取車輛之行
    為，則各係犯刑法第320條第1項之普通竊盜罪。被告委請不
    知情之代辦業者辦理申請補發駕駛執照事宜，使該代辦業者
    代簽戊○○之署名及代刻戊○○之印章蓋印於附表一編號1
    所示之異動登記書上，而偽造戊○○之署名、印文，而以此
    方式偽造該異動登記書，並由該不知情之代辦業者持以申請
    補發駕駛執照而加以行使，使麻豆監理站承辦人員將戊○○
    申請補發駕駛執照之不實事項，登載於職務上所載之駕駛執
    照登記資料上，所犯之行使偽造私文書罪、使公務員登載不
    實事項於公文書罪，均為間接正犯。被告與陳漢榮就事實欄
    「二」所述之5次竊盜犯行，則分別有犯意聯絡及行為分擔
    ，各應論以共同正犯。再被告於上開異動登記書上偽造戊○
    ○署名及印文，為偽造私文書之部分行為；其偽造上開私文
    書後復持以行使，偽造私文書之低度行為復均為行使偽造私
    文書之高度行為所吸收，均不另論罪。被告所犯上開行使偽
    造私文書罪與使公務員登載不實事項於公文書罪間，有方法
    結果之牽連關係，為牽連犯，依95年7月1日修正施行前刑法
    第55條後段之規定，應從較重之行使偽造私文書罪處斷。被
    告所為上開1次行使偽造私文書犯行及5次竊盜犯行，犯意各
    別，行為互殊，為數罪，應予分論併罰。另被告於違犯上開
    5次竊盜犯行後、未被有偵查權限之公務員或機關發覺上開
    犯行前，即主動向查獲其另案而尚未發覺本件犯罪之員警供
    述上開竊盜行徑，並接受偵查審判，有被告於97年1月22日
    之警詢筆錄、臺灣臺南地方法院檢察署公務電話紀錄單各1
    份在卷可稽（警卷第88至92頁，本院卷一第196頁），則被
    告顯係對未發覺之犯罪自首而接受裁判；且參以被告自始坦
    承上開竊盜犯行，並就犯罪情節均供述明確等情，堪認其確
    出於悔悟而自首本件犯行，爰依刑法第62條前段之規定，就
    其所犯上開5罪，分別減輕其刑。爰審酌被告僅為逃避刑事
    追訴，即冒用他人名義申請補發駕駛執照使用，對該他人之
    權益及監理機關管理駕駛人身分、駕駛執照資料之正確性皆
    造成相當之危害，所為實不足取，復正值青壯，猶不思循正
    途賺取所需，而隨機任意竊取他人財物，違犯本件5次竊盜
    犯行，足見其漠視他人財物之所有權，守法意識薄弱，對民
    眾財產安全及社會治安均已造成危害；惟被告均係於無人所
    在之情況下，以徒手竊取車輛之方式違犯本件上開竊盜犯行
    ，所採取之犯罪手段均尚屬平和，犯後就上開犯行均坦承不
    諱，並主動供承部份犯行，態度尚可，應知悔悟，兼衡被告
    之職業、學歷、家庭狀況等一切情狀，分別量處如主文所示
    之刑，及分別依95年7月1日修正施行前、後刑法第41條第1
    項前段規定，諭知易科罰金之折算標準。又被告如事實欄「
    一」所述行使偽造私文書犯行及事實欄「二」所述4次竊取
    如附表二編號1至4所示車輛之犯行，其犯罪時間均在96年4
    月24日前，所犯符合中華民國九十六年罪犯減刑條例所定之
    減刑條件，應分別依該減刑條例第2條第1項第3款之規定，
    減其刑期二分之一，及各依同條例第9條之規定，諭知易科
    罰金之折算標準。又被告所犯上開各罪合於併合處罰之要件
    ，參酌前述新舊法比較之說明，爰並依95年7月1日修正施行
    前刑法第51條第5款規定定其應執行之刑；再被告所犯之上
    開行使偽造私文書罪，係於95年7月1日刑法修正施行前犯併
    合處罰數罪中之1罪，且與其另犯之上開竊盜罪5罪，均符合
    得易科罰金之規定，依刑法施行法第3條之1第3項之規定，
    合併定執行刑之結果仍得易科罰金，自應依前述新舊法比較
    之結果，並依95年7月1日修正施行前刑法第41條第1項前段
    、廢止前罰金罰鍰提高標準條例第2條規定，諭知易科罰金
    之折算標準。
五、末查被告利用不知情之代辦業者於附表一編號1所示之異動
    登記書上偽造之「戊○○」署名及印文各1枚，乃偽造之署
    押、印文，不問屬於犯人與否，應依刑法第219條規定宣告
    沒收之；扣案如附表一編號2所示之駕駛執照1張，則屬被告
    所有，並為被告冒名申請補發駕駛執照而違犯上開行使偽造
    私文書等犯行所得，乃因犯罪所得之物，應併依刑法第38條
    第1項第3款規定宣告沒收之。至附表一編號1所示之異動登
    記書，固為供被告本件犯罪所用之物，然上開文書已交付麻
    豆監理站承辦人員，非被告所有，自不得宣告沒收之；再被
    告為警查獲時，固經警另行扣得行動電話4支、SIM卡2張、
    金融卡1張、戊○○身分證1張等物，惟該等扣案物品中行動
    電話4支、SIM卡2張、金融卡1張與被告上述犯行均無關連等
    情，業據被告於本院審理中陳述明確（本院卷二第82頁反面
    ），扣案戊○○身分證1張則因屬新式身分證，應係被告違
    犯上開行使偽造私文書等犯行後始另行取得，復無證據足資
    證明該等物品係被告所有供犯罪所用或因犯罪所得之物，核
    與本案犯罪事實均無直接關連，且上開物品均非屬違禁物，
    自無從併予宣告沒收之，均附此指明。
據上論斷，應依刑事訴訟法第273條之1第1項、第299條第1項前
段，刑法第2條第1項前段、第28條、第216條、第210條、第214
條、第320條第1項、第62條前段、第219條、第38條第1項第3款
、第41條第1項前段，95年7月1日修正施行前刑法第55條後段、
第41條第1項前段、第51條第5款，刑法施行法第1條之1第1項、
第2項前段、第3條之1第3項，中華民國九十六年罪犯減刑條例第
2條第1項第3款、第7條、第9條，判決如主文。
本案經檢察官甲○○到庭執行職務
中    華    民    國    98    年    12    月    23    日
                        刑事第九庭    法  官   蔡盈貞
以上正本證明與原本無異。
如不服本判決應於收受本判決後10日內向本院提出上訴書狀，並
應敘述具體理由。其未敘述上訴理由者，應於上訴期間屆滿後20
日內向本院補提理由書狀（均須按他造當事人之人數附繕本）「
切勿逕送上級法院」。
                                      書記官   陳玉芬
中    華    民    國    98    年    12    月    23    日
附錄論罪科刑法條：
中華民國刑法第216條
（行使偽造變造或登載不實之文書罪）
行使第210條至第215條之文書者，依偽造、變造文書或登載不實
事項或使登載不實事項之規定處斷。
中華民國刑法第210條
（偽造變造私文書罪）
偽造、變造私文書，足以生損害於公眾或他人者，處5年以下有
期徒刑。
中華民國刑法第214條
（使公務員登載不實罪）
明知為不實之事項，而使公務員登載於職務上所掌之公文書，足
以生損害於公眾或他人者，處3年以下有期徒刑、拘役或5百元以
下罰金。
中華民國刑法第320條第1項
（普通竊盜罪）
意圖為自己或第三人不法之所有，而竊取他人之動產者，為竊盜
罪，處5年以下有期徒刑、拘役或5百元以下罰金。
附表一：
┌──┬────────────────┬───┬───────────────────┐
│編號│名稱                            │數量  │說明                                  │
├──┼────────────────┼───┼───────────────────┤
│1   │交通部公路總局嘉義區監理所麻豆監│各1枚 │庚○○以戊○○名義申請補發駕駛執照之相│
│    │理站93年7月30日汽（機）車駕駛人 │      │關申請資料。                          │
│    │審驗暨各項異動登記書（含影本）上│      │                                      │
│    │偽造之「戊○○」署名、印文各1枚 │      │                                      │
├──┼────────────────┼───┼───────────────────┤
│2   │扣案之職業聯結車駕駛執照（該駕駛│1張   │庚○○冒戊○○名義申請所得之駕駛執照。│
│    │執照之名義人為戊○○，惟其上所貼│      │                                      │
│    │照片係庚○○之照片。）          │      │                                      │
└──┴────────────────┴───┴───────────────────┘
附表二：
┌──┬─────┬──────┬──────┬──────┬─────────────┐
│編號│犯罪時間  │ 犯罪地點   │被害人（原車│所竊車輛    │宣告刑及減得之刑          │
│    │（民國）  │            │輛所有人）  │            │                          │
├──┼─────┼──────┼──────┼──────┼─────────────┤
│  1 │95年9月6日│嘉義市西區四│己○○      │車號2516-NL │庚○○共同竊盜，處有期徒刑│
│    │上午6時15 │維路一帶    │            │號自用小客車│陸月，如易科罰金，以新臺幣│
│    │分許      │            │            │            │壹仟元折算壹日；減為有期徒│
│    │          │            │            │            │刑月，如易科罰金，以新臺│
│    │          │            │            │            │幣壹仟元折算壹日。        │
├──┼─────┼──────┼──────┼──────┼─────────────┤
│  2 │96年3月8日│嘉義市蘭州五│乙○○      │車號8979-LS │庚○○共同竊盜，處有期徒刑│
│    │上午8時10 │街一帶      │            │號自用小客貨│陸月，如易科罰金，以新臺幣│
│    │分許      │            │            │車          │壹仟元折算壹日；減為有期徒│
│    │          │            │            │            │刑月，如易科罰金，以新臺│
│    │          │            │            │            │幣壹仟元折算壹日。        │
├──┼─────┼──────┼──────┼──────┼─────────────┤
│  3 │96年4月18 │嘉義市東區體│丙○○      │車號0118-NL │庚○○共同竊盜，處有期徒刑│
│    │日上午7時 │育路體育場大│            │號自用小客車│陸月，如易科罰金，以新臺幣│
│    │30分許    │門對面停車格│            │            │壹仟元折算壹日；減為有期徒│
│    │          │            │            │            │刑月，如易科罰金，以新臺│
│    │          │            │            │            │幣壹仟元折算壹日。        │
├──┼─────┼──────┼──────┼──────┼─────────────┤
│  4 │96年4月19 │臺南縣新營市│辛○○      │車號7535-LZ │庚○○共同竊盜，處有期徒刑│
│    │日上午5時 │興農街140巷 │            │號自用小客車│陸月，如易科罰金，以新臺幣│
│    │30分許    │口          │            │            │壹仟元折算壹日；減為有期徒│
│    │          │            │            │            │刑月，如易科罰金，以新臺│
│    │          │            │            │            │幣壹仟元折算壹日。        │
├──┼─────┼──────┼──────┼──────┼─────────────┤
│  5 │96年5月15 │臺南縣新營市│丁○○      │車號D5-2703 │庚○○共同竊盜，處有期徒刑│
│    │日上午8時 │府西路17巷5 │            │號自用小客車│伍月，如易科罰金，以新臺幣│
│    │10分許    │號前        │            │            │壹仟元折算壹日。          │
└──┴─────┴──────┴──────┴──────┴─────────────┘

司法院資訊處製作；財團法人民間司法改革基金會備份。
